台灣基隆地方法院刑事判決　　　　　　　　　　　　　九十一年度訴字第二三二號
　　公　訴　人　台灣基隆地方法院檢察署檢察官
　　被　　　告　乙○○
右列被告因毒品危害防制條例案件，經檢察官聲請以簡易判決處刑（九十一年度偵字
第七三六號），本院認為不宜，經改依通常程序審理並判決如左：
    主      文
乙○○轉讓第二級毒品，累犯，處有期徒刑拾月。
扣案第二級毒品安非他命伍小包（毛重共點公克）沒收銷毀之；吸食器貳組及酒
精燈貳個沒收。
    事      實
一、乙○○於民國八十三年十二月間，因違反麻醉藥品管理條例案件，經本院判處有
    期徒刑七月確定；復於八十四年年五月間，因違反同條例案件，經本院判處有期
    徒刑六年，經台灣高等法院及最高法院分別駁回其上訴而確定。兩案定其執行荊
    為有期徒刑六年四月，而於九十年一月二十一日，因縮短刑期而執行完畢。詎其
    復於九十一年二月十八日上午十一時，在其基隆市○○區○○路二十二巷五號三
    樓之住處，將其所有之第二級毒品安非他命一小包（約０點三公克），免費轉讓
    予來訪之甲○○施用。同日晚間八時許，在上址而為警查獲，並扣得其所有之安
    非他命五小包（毛重共三點三公克）、吸食器二組及酒精燈二個。
二、案經基隆市警察局第二分局報請台灣基隆地方法院檢察署檢察官偵查起訴。
    理      由
一、訊據被告乙○○矢口否認其有轉讓安非他命之犯行，辯稱：證人甲○○自己拿取
    其所放置之安非他命施用，並非其所轉讓云云；惟查：證人甲○○當時在場，已
    據被告及在場證人林家儀、黃秀雲一致陳明；而證人甲○○有在該處施用安非他
    命，並據證人甲○○及被告一致供明，不過被告於偵查中否認交付安非他命（偵
    查卷第十二頁），於審理中更稱是證人自己拿去施用，其不知情云云而已；茲證
    人甲○○所涉係施用毒品之罪，與被告並無對立之利害關係，證人甲○○自無推
    卸責任至被告身上之理；因此，證人甲○○既自始明白指稱安非他命係被告免費
    所請，此部分之證言應係真實無誤，自堪採信。被告所辯不過避重就輕之詞，與
    事實不符，不足採信，其犯行洵堪認定。
二、核被告所為，係犯毒品危害防制條例第八條第二項之轉讓第二級毒品罪。被告非
    法持有毒品之低度行為，應為轉讓之高度行為所吸收，僅論以轉讓第二級毒品罪
    ，不必另論持有第二級毒品罪。其次，被告前曾受前述有期徒刑之執行，有台灣
    高等法院被告全國前案紀錄表及台灣高等法院檢察署刑案記錄簡覆表在卷可按；
    其於有期徒刑執行完畢五年以內，再犯有期徒刑以上之本罪，為累犯，應予加重
    其刑。惟查：被告之品行，乃量刑考量情狀之一。法官在量刑時，對於素行不良
    者，依刑法第五十七條第六款之規定，自然有所斟酌，是為道德上之自然加重；
    刑法再有累犯之設，不過立法者設定司法者「應」加重其刑而已，是為法律上之
    強迫加重。然則，被告就其前次犯罪行為已受有期徒刑之執行，其責任已經抵償
    ，若再將其前次犯罪行為納入本次犯罪行為而一併評價，再予加重其刑，就其所
    加重部分，實係將前次已受責任抵償之行為再次非難，顯然違背評價禁止原則，
    其再次處罰結果，自亦違背雙重處罰禁止原則，同時使得被告受到不平等之待遇
    ，亦屬違背平等原則；因此，累犯制度是否違憲，已堪質疑。何況，出獄而再犯
    ，可見監獄教化不彰，監獄教化不彰而怪罪被告，反而以不利益加之其身，又豈
    合國民主權之原理？申言之，司法者自會考量加重，立法者之強迫加重，並無必
    要，併此說明之。
三、按「比例原則」要求行政、立法及司法行為，其手段與其所欲實現之目的間，應
    有合理之比例關係，不得不成比例。「法益原則」要求刑事立法，唯在有法益侵
    害及法益危險時，始有犯罪化之必要；唯有在法益與刑罰具有相當性時，始得為
    該種刑罰或該級刑度之賦予。蓋刑事立法之核心，在於其所保護之法益。刑法之
    任務，在於法益之保護。無法益保護，無刑法可言；亦即無法益受到侵害或危險
    ，則無施以刑罰之必要。行為如未造成「法益侵害」或「法益危險」，則無將之
    犯罪化之必要。在法益侵害，為「實害犯」；在法益危險，為「危險犯」。再者
    ，法益本身依其價值評價之強度，而呈現法益位階。生命、身體、自由、名譽、
    財產五者，按其順序，而高低位階化。生命法益最高，其次身體法益，其次自由
    法益，其次名譽法益，而財產法益最低。此五種傳統法益，稱之為「個人法益」
    。在個人法益以外之「一般法益」或「團體法益」，亦必須其與個人法益具有關
    連性者，始得為刑法所保護之一般法益。危險犯不過造成法益危險，亦未至法益
    侵害，亦立法加以犯罪化。其原因無他，以其對最高位階之生命法益造成危險。
    惟刑法之有預備殺人罪、預備放火罪、預備強盜罪、預備擄人勒贖罪，均因其故
    意行為已造成生命法益之危險；否則，各該罪即無設預備犯之必要。如係單純對
    身體、自由、名譽、財產等法益危險之故意行為，並未加以犯罪化而設預備犯。
    然則，製造、運輸、販賣或轉讓毒品之行為，不過對「身體」法益具有危險，對
    高位階之生命法益尚無直接危險，何以仍須加以犯罪化？蓋施用毒品者，其身體
    往往產生強烈耐藥性、依賴性和禁斷症狀，進而對疼痛感覺遲緩、呼吸被抑制、
    瞳孔收縮等；如持續濫用至中毒，或因呼吸衰竭，或因血壓降低而至休克死亡。
    其危及者係不特定多數人，並非少數人，亦即少量毒品即有大量危險，以是之故
    ，立法將之犯罪化。惟依法益原則觀之，將製造、運輸、販賣或轉讓毒品行為犯
    罪化，係「危險犯」之立法，並非實害犯之立法，有防患於未然之意，其犯罪化
    之立法固亦有據；然則，製造、運輸之後，必以販賣或轉讓為最後目的，而販賣
    或轉讓毒品乃必須買受者自願配合，亦即需要相對人協力始得完成之行為。因此
  ，即便應予重罰，充其量只能依罪刑相當原則而比例加重，處以自由刑即為已足
    ，如本件轉讓行為（六月以上五年以下）是，不應有剝奪其生命法益之相對死刑
    以及使之永久隔離社會之無期徒刑！觀之二十四年施行之刑法，其第二百五十七
    條第二項之販賣或運輸海洛因罪之刑罰，不過三年以上十年以下有期徒刑而已，
    對於轉讓行為尚且不罰自明；乃四十四年施行之肅清煙毒條例，其第五條第一項
    製造、運輸、販賣毒品罪之刑罰，竟為唯一死刑；遲至八十一年修法時，始改為
    死刑或無期徒刑。未料，八十七年公布施行之毒品危害防制條例沿之，仍為死刑
    與無期徒刑。死刑或無期徒刑之刑罰所欲保護者，竟是身體法益，並非生命法益
    ；其所欲防止者，竟是法益危險行為，並非法益實害行為。相形之下，可知以死
    刑或無期徒刑而處罰製造、運輸或販賣毒品之行為，不合法益原則甚明。惟本件
    既然止於轉讓，未至販賣，本院對此不再深論。至於本案所涉之轉讓第二級毒品
    罪，其法定刑為五年以下六月以上有期徒刑，為一定期間之自由刑，合乎罪刑相
    當原則，本院自應尊重其立法。
四、次按「罪刑相當原則」要求法官在量刑時，應依法益之位階，重所當重，輕所當
輕，必使罪得其刑而刑當其罪；不得重罪而輕判，或輕罪而重判；期使責任與刑
    罰得以相適應，而具有相當性。地藏十輪經（第三卷）云：「若犯重罪，應重治
    罰；若犯中罪，應中治罰；若犯輕罪，應輕治罰；令其慚愧，懺悔所犯。」其此
    之謂也！本院審酌上情，再參以被告之品性、生活狀況、智識程度、犯罪之目的
    、手段、犯罪時所受刺激、犯罪後之態度等一切情狀，特別考量被告轉讓之數量
    甚少，並僅轉讓一次，認為在累犯加重其刑之後，量處如主文第一項所示之有期
    徒刑，已可使其罪刑相當，爰宣告之，以示儆懲，並期被告之自新。
五、扣案第二級毒品安非他命五小包（毛重共三點三公克），係查獲之毒品，不問屬
    於犯人與否，沒收銷毀之；扣案吸食器二組及酒精燈二個，係轉讓之後以供證人
    施用之物，且為被告所有，已據其供明，不失為供轉讓所用之物，仍應於此宣告
    沒收。
六、查毒品危害防制條例第十一條第三項所謂「專供施用毒品之器具」，應指其器具
    成形之初，即被設計專供施用毒品之用，而具有繼續使用之性質者而言；若其成
    形之初，係別有他用，其後才被利用或暫用來供作吸毒之用；或其僅可使用一次
    或數次即應丟棄，而不具繼續使用之性質者，應非該條所謂之「專供施用毒品之
    器具」。準此，本案之吸食器一組及酒精燈二個，不過暫被借來施用毒品，並非
    自始「專供施用」毒品之器具，即非違禁物，僅得依刑法第三十八條第一項第二
    款之規定而宣告沒收，在本罪則依本條例第十九條第一項前段宣告沒收，不得依
    本條例第十八條第一項之規定而宣告沒收銷燬之。否則，若認其係專供施用毒品
    之器具，而為違禁物，依本條例之規定而宣告沒收銷燬時，被告似又觸犯同條例
    第十一條第三項之持有施用毒品器具罪，並不合理，併此說明之。
七、據上論斷，應依刑事訴訟法第四百五十二條、第二百九十九條第一項前段、毒品
    危害防制條例第八條第二項、第十八條第一項前段、第十九條第一項前段、刑法
    第十一條前段、第四十七條而判決如主文。
本案經檢察官林明志到庭執行職務。
中      華      民      國    九十一    年      六      月    十二      日
                                    台灣基隆地方法院刑事庭
                                        法  官  陳  志  祥
右正本證明與原本無異。
如不服本判決，應於判決送達後十日內，向本院提出上訴狀，敘述上訴之理由，上訴
於台灣高等法院，並應按他造當事人之人數附具繕本。
中      華      民      國    九十一    年      六      月    十三      日
                                        書記官  陸  清  敏
附錄：
毒品危害防制條例第八條第二項：
轉讓第二級毒品者，處六月以上五年以下有期徒刑，得併科新台幣七十萬元以下罰金
。
